臺灣臺中地方法院刑事判決　　　　　　　　　　　　　九十三年度訴字第八三八號
　　公　訴　人　臺灣臺中地方法院檢察署檢察官
　　被　　　告　甲○○
　　　　　　　　丁○○
右列被告因偽造文書等案件，經檢察官提起公訴（九十二年度偵字第一六八五０號）
，本院判決如左：
    主  文
甲○○、丁○○均無罪。
    理  由
一、公訴意旨略以：被告乙○○（另行審結）於民國八十九年九月間，以向告訴人己○○借用身分證申辦一線市內電話使用為由，取得告訴人己○○之身分證，竟偽
    刻告訴人己○○之印章，連同告訴人己○○之身分證交給被告甲○○，被告甲○○則與被告乙○○共同基於行使偽造私文書之概括犯意，於同年月五日，除經告
    訴人己○○同意，而以告訴人己○○名義向中華電信股份有限公司臺灣中區電信
    分公司北台中營運處（下稱中華電信公司）申請租用000000000號市內
    電話外，又在二份中華電信多功能受話方付費電話租用申請書上偽填告訴人己○○之資料，並蓋用偽刻之告訴人己○○印章在用戶簽章欄，持偽造之申請書及告
    訴人己○○之身分證向中華電信申辦０八０電話，待申辦完成，被告甲○○即將
    告訴人己○○之身分證及印章交還被告乙○○；嗣被告乙○○將告訴人己○○之
    身分證及印章在位於臺中縣北屯區○○路○段九號之「豐北通訊行」交給不詳之
    人，輾轉由一不詳成年男子取得後，透過案外人丙○○介紹認識被告丁○○，而
    與被告丁○○共同基於行使偽造私文書之概括犯意，連續於同年月五日、七日，
    由該男子在八份中華電信市內電話裝機申請書及多功能受話方付費電話租用申請
    書上偽填告訴人己○○之資料，並蓋用偽刻之告訴人己○○印章在用戶簽章欄，
    交被告丁○○簽名以示代理後，共同持偽造之申請書及告訴人己○○、被告丁○○之身分證，向中華電信申辦市內電話及０八０電話；又被告乙○○取回告訴人
    己○○之身分證及印章後，復連續於同年月十五日、十八日，在九份中華電信市
    內電話裝機申請書及多功能受話方付費電話租用申請書上偽填告訴人己○○之資
    料，並蓋用偽刻告訴人己○○之印章在用戶簽章欄後，由被告甲○○持偽造之申
    請書及告訴人己○○、被告乙○○之身分證，再以被告乙○○名義代理向中華電
    信申辦市內電話及０八０電話，均足生損害於告訴人己○○及中華電信公司。其
    後被告乙○○即基於意圖為自己不法利益之概括犯意，自各線電話申請後至同年
    十一月間，連續以上開電話撥打多次，致中華電信誤以為係原申請人告訴人己○○所撥打，而陷於錯誤並提供通話服務，被告乙○○因此詐得免支付新台幣（下
    同）十五萬元電信通話費之財產上不法利益。告訴人己○○接獲帳單發覺有異，
    向中華電信公司陳明未申請上開電話，並調閱相關資料後，始查知上情。因認被
    告甲○○及丁○○共同涉有刑法第二百十六條、第二百十條之行使偽造私文書罪
    嫌云云。
二、本件公訴人認被告甲○○及丁○○共同涉有刑法第二百十六條、第二百十條之行
    使偽造私文書罪嫌，無非係以上開事實，業據告訴人己○○指述稽詳，並有中華
    電信公司市內電話裝機申請書及多功能受話方付費電話租用申請書在卷可稽，又
    衡諸常情，被告甲○○未確認告訴人己○○是否同意及授權，竟代辦其中十一線
    電話（二線以自己為代理人，九線以被告乙○○為代理人），而被告丁○○與被
    告乙○○、甲○○素不相識，亦代為申請高達八線之市內及０八０電話，自難推
    諉不知該等電話均係未經申辦名義人即告訴人己○○之同意而申請者，為其論據
    。
三、按犯罪事實應依證據認定之，無證據不得認定其犯罪事實；又被告否認犯罪事實
    所持之辯解，縱屬不能成立，仍非有積極證據足以證明其犯罪行為，不能遽為有
    罪之認定，刑事訴訟法第一百五十四條第二項、最高法院三十年上字一八三一號
    判例參照。復按刑事訴訟法上所謂認定犯罪事實之證據，係指足以認定被告確有
    犯罪行為之積極證據而言，該項證據自須適合於被告犯罪事實之認定，始得採為
    斷罪資料；且犯罪事實之認定，應憑真實之證據，倘證據是否真實尚欠明顯，自
    難以擬制推測之方法，為其判斷之基礎；另證據之證明力，固屬於法院判斷之自
    由，惟證據本身如有瑕疵，則在瑕疵未能究明以前，遽採為有罪之根據，即難謂
    適法，最高法院二十九年上字第三一○五號、五十三年台上字第六五六號及三十
    二年上字第九七一號分別著有判例可資參照。
四、訊據被告甲○○、丁○○固均坦承其等曾於前揭時、地，分別以自己名義代理申
    請如附表編號十九至二十一、編號一至八所示之電話門號等情不諱。然仍均堅詞
    否認有何行使偽造私文書之犯行，均辯稱：伊等不知申請前揭電話門號未經申請
    名義人己○○之同意，伊等僅係受豐北通訊行老闆庚○○之委託而代為申請前揭
    電話，尚無共同行使偽造私文書之犯意等語。經查：
（一）被告甲○○及丁○○確有受證人即豐北通訊行之老闆庚○○委託，而以代理人
      名義分別代為申請如附表編號十九至二十一、編號一至八所示之電話門號使用
      ，又如附表所示之電話門號均遭撥打使用後，積欠電話費用未償等情，業據被
      告甲○○及丁○○於偵查及本院審理時坦承不諱，且與被告乙○○、證人庚○○於偵查及本院審理時所陳情節均互核相符，並有中華電信公司九十三年十一
      月一日中北業字第九三ＣＣ八００三０八號函附之用戶欠費資料及附件、中華
      電信公司政風處九十二年五月二十日中政二字第九二Ａ四二○○○四一號函附
      之案件列管紀錄資料單、新申裝計費批價單、各受話端電話清單及己○○歷次
      電話申請書資料、市內電話裝機申請書及多功能受話方付費電話租用申請書等
      存卷足參，固堪先認定。
（二）而觀諸被告乙○○於偵訊及本院審理時分別陳稱：「是己○○本人將他的身份
      證、印章交給我用，當時我向他說明我要申請十幾支電話做為廣告使用。」（
      詳見九十二年四月四日九十二年度他字第一七一號偵訊筆錄第六二頁）、「我
      向告訴人說我要申請電話，但沒有說申請幾支，我寫我與甲○○為代辦人。己○○的印章是己○○給我的。電話申請出來後我沒有使用，裝機地址是通訊行
      提供給我的。告訴人的印章、證件在我向他借十天左右後就還給告訴人。」（
      詳見九十二年八月六日九十二年度他字第一七一號偵訊筆錄第一三六頁）、「
      己○○的身分證及印章是他親手交給我，大約是在申請電話之前沒有多久，一
      次交付給我的，他拿到北屯路我住處交給我，這件事情己○○父親知悉，我有
      告訴己○○我要申請很多支電話出租給別人使用，那時沒有跟他談到代價問題
      。」（詳見本院九十三年五月四日準備程序筆錄）及「當初我沒有跟己○○說
      清楚我是要申請一支還是幾支電話。」（詳見本院九十三年九月十四日審理筆
      錄第一六八頁）等語，可見被告乙○○就其是否曾向告訴人己○○表明借用身
      分證乃欲申請十餘線電話等情，前後所述顯非一致，已非足取。
（三）且查，告訴人己○○迭次於偵查及本院審理時指陳：「乙○○只告訴我要申請
      一支市內電話而已，我是於十一月時收到電信局的帳單時才查知的。我所同意
      的裝機地址是市內電話0000000號。」（詳見九十二年四月四日九十二
      年度他字第一七一號偵訊筆錄第六二頁）、「八十九年八月份有將身分資料交
      給乙○○讓他辦理一線市內電話，那時他在北屯路有租一個房子要申辦電話，
      透過我的父親跟我說他要申辦一線電話使用，叫我證件借他，費用他會支出。
      身分資料在我車上交給他的，是從臺中要去苗栗的車上。我交身分證正本給他
      ，沒有同時交付印章。（問：為了申請這個電話，有無同意乙○○刻你印章使
      用？）沒有提到印章這個問題。乙○○利用我的名義申請這麼多電話沒有經過
      我同意。」等語，核與證人即告訴人之父親戊○○於本院審理時結證陳稱：「
      乙○○說要借我兒子己○○的身分證去辦一支電話，是我答應借他的，在車上
      跟我講要借身分證辦一支電話，我答應他，我兒子就直接把身分證交給他了。
      （問：當初借身分證時有無順便借一個木頭的私章？）私章我就不知道。當初
      他是說要辦一支電話，他說這支電話要裝在他住的地方。（問：那時他住哪裡
      ？）北屯路還是哪裡。乙○○用己○○申請了很多支電話、行動電話，事先沒
      有經過我或己○○同意，後來接到電話單才知道。」等語相符，則告訴人己○○交付身分證予被告乙○○，僅係同意被告乙○○申請裝設在北屯路住處，號
      碼為0000000號之市內電話使用，告訴人己○○並未交付印章或同意被
      告乙○○刻製印章使用，被告乙○○乃係偽刻告訴人己○○之印章使用，而其
      餘如附表所示之電話均係未經告訴人己○○同意而冒名申請者，足以認定。
（四）又者，依被告乙○○於本院審理時供稱：「電話是我去申請的沒錯，但申請完
      後我寄放在豐北通訊行出租，我都沒有撥打使用。我有委託豐北通信行幫我申
      請市內及○八○電話，我說大概申請十線左右。我有將申辦的電話放在豐北通
      訊行出租，我將己○○身分證、印章放在豐北通訊行。庚○○是跟我說這些門
      號租給人家，一個月有幾千元的收入，我每個月可以跟他收租金。只有申設在
      北屯路二一○號七樓之四那支電話是我自己在用，其他都是庚○○拿去。」等
      語，以及證人庚○○於本院審理時陳稱：「我自八十八年五月二十七日起經營
      豐北通訊行，最初營業處所在大連路三段九號。經營一年多，遷移到太原路五
      六○號，我有在代辦申請市內與行動電話門號。（問：豐北通訊行代理客戶去
      申辦門號租用手續如何計費並且通訊行內是否要登記資料？）門號一個就是三
      百元，登記部分都是會計在做，我沒有。有客戶說要普通電話委託我們去辦，
      我不記得是哪個客戶，剛好乙○○有己○○的證件說可以去辦，然後就去辦，
      辦出來就給客戶，剛好丁○○在那裡就麻煩他去辦。那時有客戶需要電話，剛
      好乙○○有證件可以去辦，辦一辦就給別人，我說不然你去辦，後來乙○○辦
      完就把證件放在店裡面，之後客戶又有說還要幾支，我就請丁○○去辦，辦回
      來就交給客戶。是綽號「豬肉」之人來店裡買手機，買了以後跟我說，因為他
      欠電信費用沒辦法申辦門號，問我說你們店內有無幫人家辦門號，代辦費用他
      出，中華電信要收多少錢他出，然後他給我一千元。（問：你這一千元又如何
      跟丁○○、乙○○分呢？）丁○○好像沒有，我就是拜託他去辦而已，乙○○
      好像是五百元給他。租用申請書內要填載的相關裝機、電話費通知地址等資料
      是綽號「豬肉」給我的，他說要申請在那邊，他要在那邊開店，我就幫他申請
      。」等語以觀，核諸中華電信公司市內電話裝機申請書及多功能受話方付費電
      話租用申請書上所填具之裝機地址、帳單地址等資料，當足認證人庚○○乃係
      明知被告乙○○未經告訴人己○○之同意，仍與被告乙○○共同冒名申辦如附
      表所示（除如附表編號八以外）之電話，容無疑義。蓋因證人庚○○經營通訊
      行多年，原先代理客戶申辦電話之代價僅須一個門號收取三百元，然代為申辦
      如附表所示之電話竟高達一千元，而除交付五百元予提供身分證件之被告乙○○作為酬庸外，其與告訴人己○○相識，竟未詢問告訴人己○○是否同意申辦
      如此多線之電話，又其不知要求申辦使用之綽號「豬肉」者之真實年籍，復仍
      提供多處申請裝機及電話費通知之地址，均顯然悖於常理，是堪見證人庚○○
      不僅應當知悉綽號「豬肉」者使用人頭戶名義申請電話，若非供不法用途，日
      後亦未必按期繳交電話費用，且顯然明知其未給予告訴人己○○出名申請電話
      之酬庸，告訴人己○○並未因此獲取任何利益，蓋無願意承擔日後遭追繳電話
      費之風險，而未曾同意出名申請前揭電話，允無疑義。
（五）然以，被告丁○○於偵查及本院審理時既數度辯稱：「是丙○○叫我跟那位男
      子一起去電信局，該名男子填完後叫我簽名，章不是我蓋的，申請書上的名字
      是我簽的。」、「我不認識乙○○及己○○，我只是代理而已，當時我到臺中
      找朋友丙○○，他叫我去太原路的豐北通訊行找他，他住在那裡。豐北通訊行
      老闆說客戶要申請電話，店內只有一個人人手不夠，要我跟要申請電話的人一
      起去辦手續，我不知道申請電話要做什麼，丙○○說代理沒有關係，是豐北通
      訊行的員工叫我幫人家代理，豐北通訊行的員工還騎機車載我去北屯路的中華
      電信辦手續，幫忙代理沒有給我任何好處，是豐北通訊行的人說顧客要申請電
      話。是跟我去的員工填寫資料及蓋章後，由我自己簽名。」、「申請表是跟我
      一起去的男性員工填好並蓋好印章，叫我在代理人那邊簽名，我沒有拿到印章
      及證件，辦好回到豐北通訊行後，我就直接回家。我共去辦理二次，第一次是
      早上，第二次是下午三、四點。所需的證件、印章不是庚○○交給我本人，是
      他店裡面的同一個員工帶我去的，印章、證件我都沒有拿到，過程就是在豐北
      通訊行庚○○說客戶要辦電話，他沒有空，他叫店內的那個同一個員工帶我去
      辦，去中華電信公司時，他叫我在代理人的那欄填寫資料，其他的都是他填的
      ，辦完他就直接以摩托車載我回通訊行。兩次辦理手續所需的費用庚○○沒有
      交給我，是帶我去的那個人，都是他付錢。」等語在卷，復與被告乙○○及告
      訴人己○○陳稱伊等不認識被告丁○○等語相符，且證人庚○○於本院審理時
      亦證稱：「丁○○是丙○○在我所開的通訊行店裡介紹認識的。丙○○有在我
      那邊借住過，是在太原路那邊的店。我好像曾委託被告丁○○去代辦申請市內
      電話與○八○電話門號，應該是一次，因為我見他好像二、三次，一、二次面
      而已，那時應該是我拜託他去，是證件跟印章給丁○○，叫他去辦。我請丁○○去代辦申請手續沒有給他什麼報酬。請丁○○去辦手續所需的證件與印章是
      我親自交給丁○○的，我有跟丁○○說是客戶要申請使用的，請他幫我辦，沒
      有跟他說是哪個客戶要申請的。兩次辦理手續所需的費用是我將證件及錢一起
      給丁○○。應該是有交給人或交給他，不太記得，記得有一次是交給他，可能
      有朋友在我那邊，我要他幫忙，錢、證件我一定是交給他們。（問：那二次你
      將證件、印章交給丁○○時，丙○○是否都有在你通訊行？）那時應該有，他
      在樓上睡覺，因為丁○○都是過來找丙○○的。」等語詳實，並有市內電話裝
      機申請書及多功能受話方付費電話租用申請書存卷可佐，足徵被告丁○○僅係
      至豐北通訊行找友人丙○○時，臨時受通訊行老闆庚○○所託，而無償代理申
      請前揭九線電話，其對於該等身分資料之來源及是否係申辦人要求申請等情實
      未過問，而不知該等電話係未經同意而提出申請者甚明。蓋以倘若被告丁○○
      知悉前揭電話乃係未經申辦名義人己○○之同意而冒名申請者，豈有不於代理
      申請前揭電話時，向通訊行老闆庚○○收取任何報酬，復在前揭電話申請書上
      填具自己之真實年籍資料而為代理之可能。
（六）再查，被告甲○○辯稱：「我有去申請三線電話，是因豐北通訊行之人手不夠
      而幫忙二天，是乙○○拿己○○的身分證、印章給我，叫我去申辦電話，是豐
      北通訊行拿身分證、印章給乙○○，然後乙○○在豐北通訊行拿己○○身分證
      、印章給我，叫我幫忙去申辦電話，乙○○跟我說有經過己○○之同意申請。
      是在庚○○的店裡叫我幫他跑電信局，辦回來後，相關的文件資料是直接在店
      裡交給庚○○，辦電話所需的費用，也是庚○○交給我的。」等語，既與被告
      乙○○於本院行準備程序及審理時陳稱：「我將己○○身分證、印章放在豐北
      通訊行，是豐北通訊行交給甲○○去辦的。」、「我只有叫甲○○去申請，到
      底做什麼用途我沒有跟她說，我只有叫她去幫我辦而已。去庚○○的通訊行跟
      庚○○拿證件後，我直接轉交給甲○○，請甲○○去辦，甲○○辦回來後，相
      關的文件資料都直接交給庚○○，辦電話所需的費用三次都是庚○○支付。」
      等語互核相符，且被告甲○○係填具自己之真實年籍資料而代理申請前揭電話
      等情，亦有市內電話裝機申請書及多功能受話方付費電話租用申請書附卷可佐
      ，堪認被告甲○○辯稱其因不知前揭電話未經告訴人己○○之同意，始有可能
      以自己之名義代理提出申請，尚不知申請前揭電話非供告訴人己○○使用等語
      ，洵屬有據。
（七）揆諸前揭說明，參諸卷內現存證據，既無法證明被告甲○○、丁○○確有上開
      與被告乙○○共同行使偽造私文書之犯行，且復查無其他積極證據足資證明被
      告甲○○、丁○○有公訴人所指之行為，核屬不能證明被告甲○○及丁○○犯
      罪，自應諭知被告甲○○、丁○○均無罪之判決。
據上論斷，應依刑事訴訟法第三百零一條第一項前段，判決如主文。
中      華      民      國      九十四    年      四     月    二十九   日
                                臺灣臺中地方法院刑事第一庭
                                  審判長法  官  張  智  雄
                                        法  官  莊  嘉  蕙
                                        法  官  許  惠  瑜
右正本證明與原本無異。
如不服本判決，應於送達後十日內向本院提出上訴狀（須附繕本），上訴於臺灣高等
法院臺中分院。
                                        書記官
中      華      民      國      九十四    年      四     月    二十九   日
附表：
┌───┬────┬────────────┬────────────┐
│編號  │代理人  │電話號碼                │申請時間                │
├───┼────┼────────────┼────────────┤
│１    │丁○○  │0000000    │八十九年九月五日        │
├───┼────┼────────────┼────────────┤
│２    │丁○○  │0000000          │八十九年九月五日        │
├───┼────┼────────────┼────────────┤
│３    │丁○○  │0000000          │八十九年九月五日        │
├───┼────┼────────────┼────────────┤
│４    │丁○○  │0000000          │八十九年九月七日        │
├───┼────┼────────────┼────────────┤
│５    │丁○○  │0000000          │八十九年九月七日        │
├───┼────┼────────────┼────────────┤
│６    │丁○○  │000-000000     │八十九年九月七日        │
├───┼────┼────────────┼────────────┤
│７    │丁○○  │000-000000     │八十九年九月七日        │
├───┼────┼────────────┼────────────┤
│８    │丁○○  │0000000          │八十九年九月五日        │
├───┼────┼────────────┼────────────┤
│９    │乙○○  │0000000          │八十九年九月十五日      │
├───┼────┼────────────┼────────────┤
│１０  │乙○○  │0000000          │八十九年九月十五日      │
├───┼────┼────────────┼────────────┤
│１１  │乙○○  │0000000          │八十九年九月十五日      │
├───┼────┼────────────┼────────────┤
│１２  │乙○○  │0000000          │八十九年九月十八日      │
├───┼────┼────────────┼────────────┤
│１３  │乙○○  │0000000          │八十九年九月十八日      │
├───┼────┼────────────┼────────────┤
│１４  │乙○○  │0000000          │八十九年九月十八日      │
├───┼────┼────────────┼────────────┤
│１５  │乙○○  │000-000000     │八十九年九月十八日      │
├───┼────┼────────────┼────────────┤
│１６  │乙○○  │000-000000     │八十九年九月十五日      │
├───┼────┼────────────┼────────────┤
│１７  │乙○○  │000-000000     │八十九年九月十八日      │
├───┼────┼────────────┼────────────┤
│１８  │乙○○  │000-000000     │八十九年九月十五日      │
├───┼────┼────────────┼────────────┤
│１９  │甲○○  │0000000          │八十九年九月六日        │
├───┼────┼────────────┼────────────┤
│２０  │甲○○  │000-000000     │八十九年九月六日        │
├───┼────┼────────────┼────────────┤
│２１  │甲○○  │000-000000     │八十九年九月六日        │
└───┴────┴────────────┴────────────┘
